【裁判字號】    89,易,54
【裁判日期】    890411
【裁判案由】    竊盜
【裁判全文】
臺灣花蓮地方法院刑事判決                            八十九年度易字第五四號
    公  訴  人  臺灣花蓮地方法院檢察署檢察官
    被      告  甲○○
    選任辯護人  張秉正
右列被告因竊盜案件，經檢察官提起公訴（八十八年度偵字第四四三六號），本院判
決如左：
    主  文
甲○○無罪。
    理  由
一、公訴意旨略以：甲○○意圖為自己不法之所有，於民國（下同）八十八年九、十
    月間，在花蓮縣秀林鄉守臣橋下，竊取乙○○所有搭建鷹架所用之拉桿、支撐架
    、踏板等組件計八十餘支得手後，將上開鷹架組件運至花蓮縣秀林鄉和平村和中
    七十四號丙○○興建房屋工地內使用，嗣於八十八年十月二十一日為乙○○發現
    ，而報警查獲，因認被告涉有刑法第三百二十條第一項之竊盜罪嫌等語。
二、按犯罪事實應依證據認定之，無證據不得推定其犯罪事實。又不能證明被告犯罪
    者，應諭知無罪之判決，刑事訴訟法第一百五十四條、第三百零一條第一項分別
    定有明文。又事實之認定，應憑證據，如未能發現相當證據，或證據不足以證明
    ，自不能以推測或擬制之方法，為裁判基礎；且認定犯罪事實所憑之證據，無論
    直接證據或間接證據，其為訴訟上之證明，須於通常一般之人均不致有所懷疑，
    而得確信其為真實之程度者，始得據為有罪之認定，倘其證明尚未達到此一程度
    ，而有合理之懷疑存在時，即應為無罪之認定。（最高法院四十年臺上字第八六
    號判例、七十六年度台上字第四九八六號判例可參）。再告訴人之告訴，本以使
    被告受刑事訴追為目的，故其陳述是否與事實相符，自應調查其他證據，以資審
    認，苟其所為攻擊之詞，尚有瑕疵，則在此瑕疵未予究明以前，即不能遽採為斷
    罪之基礎（最高法院六十九年臺上字第一五三一號判決參照）。
三、本件公訴人認被告甲○○涉犯右揭竊盜罪嫌，無非以告訴人乙○○之指訴、證人
    丙○○之證詞及現場照片數張為其論據，訊據被告則矢口否認有上揭竊盜犯行，
    辯稱：該批鷹架組件並非其所偷竊，而是伊在八十八年五、六月間在秀林鄉○○
    道路拾獲，伊確實沒有偷等語。經查：（一）被害人乙○○於警訊時指訴「（問
    ：你所有之鷹架組件，係於何時被竊？數量多少？）答：是在八十八年十月九日
    左右被竊，前後共被竊四、五百支左右」（見警訊卷第八頁）；後於偵查時向檢
    察官供稱「是在八十八年九、十月間失竊的，我原本放在秀林鄉守臣橋下方」（
    見偵查卷第十二頁背面）；嗣於本院審理時則復稱「（問：你所有鷹架組件於何
    時被偷？）答：八十八年期間約一月至十月陸陸續續不見的，大約有五百多支，
    我發現不見約四、五次。我當初不報警是怕警察不受理，小偷我要自己抓，約在
    十月二十一日上午我到被告工地發現我的鷹架組件，除了被告之外，別的鷹架組
    件沒有找到，和平派出所警員有帶被告去工地起贓，但是並沒有找到其他我失竊
    的鷹架組件」等語（見本院八十九年三月一日審判筆錄），顯見被害人乙○○所
    有之鷹架組件係從八十八年一月起至十月間陸續遭竊，數量多達四、五百支之事
    實應可採信，但究不能以被告持有上揭被害人所遭竊之部分鷹架組件而遽以認定
    被告即有竊盜之犯行。況證人丁○○於本院審理時結證稱「甲○○是我以前的工
    人，我認識他，我於八十八年六月初在秀林鄉○○村○○○○道路那邊撿蝸牛，
    我有看到甲○○一個人在那裡撿鷹架，是他自己一個人開車去撿，我就去問他鷹
    架是何人的？他就說鷹架是別人不要的。鷹架當時擺放的亂七八糟，其實在甲○○去撿拾鷹架之前，我以前就在那邊看到一大堆鷹架組件丟在那裡，我以為是人
    家不要的，後來在八十八年六月間才看到甲○○去撿鷹架」等語（見本院八十九
    年三月二十八日審判筆錄），稽諸上揭被害人乙○○自稱從八十八年一月間開始
    被竊該批鷹架組件，另參諸上揭證人丁○○證稱「在甲○○去撿拾鷹架之前，我
    以前就在那邊看到一大堆鷹架組件丟在那裡，我以為是人家不要的」之證詞，則
    被告所辯係於八十八年六月間在秀林鄉○○○○道路拾得該批鷹架組件之事實，
    應足採信。雖證人丙○○證稱甲○○確實有將該批鷹架組件送至工地供其使用，
    惟其證言尚難認定被告即有竊取該批鷹架組件之事實。此外，復查無其他積極證
    據足資認定被告有竊盜犯行，既不能證明被告犯罪，自應為無罪判決之諭知，俾
    免冤抑。惟被告是否涉有侵占罪嫌，應由檢察官另行調查，併此敘明。
據上論斷，應依刑事訴訟法第三百零一條第一項前段，判決如主文。
本案經檢察官簡淑如到庭執行職務。
中      華      民      國    八十九    年      四      月    十一      日
                              臺灣花蓮地方法院刑事庭
                      法  官  林  國  泰
右正本證明與原本無異。
如對本判決不服，應於送達後十日內，向本院提出上訴狀。（應抄附繕本）告訴人或
被害人如對於本判決不服者，應具備理由請求檢察官上訴，其上訴期間之計算係以檢
察官收受判決正本之日期為準。
                                  法院書記官
中      華      民      國    八十九    年      四      月    十一      日


司法院資訊處製作；財團法人民間司法改革基金會備份。
